【裁判字號】    91,訴,1066
【裁判日期】    920522
【裁判案由】    公平交易法
【裁判全文】
臺北高等行政法院判決                            九十一年度訴字第一○六六號
                              .
  原      告  金鼎綜合證券股份有限公司
  代  表  人  甲○○
  訴訟代理人  丁○○
  被      告  行政院公平交易委員會
  代  表  人  黃宗樂（主任委員）
    訴訟代理人  乙○○
                戊○○
                丙  ○
右當事人間因公平交易法事件，原告不服行政院中華民國九十一年一月十八日院臺訴
字第○九一○○七九五一七號訴願決定，提起行政訴訟。本院判決如左：
    主  文
原告之訴駁回。
訴訟費用由原告負擔。
    事  實
一、事實概要：緣被告依據檢舉調查結果，以原告與佳澍科技股份有限公司（以下稱
    佳澍科技）、中興商業銀行股份有限公司（以下稱中興銀行）、萬泰商業銀行股
    份有限公司（以下稱萬泰銀行）共同具名刊登「任ｅ門」廣告，不實聲稱其贈品
    價值及隱瞞重要交易限制條件，為虛偽不實及引人錯誤之表示，違反公平交易法
    第二十一條第三項準用第一項之規定，乃依同法第四十一條前段規定，命原告自
    處分書送達之次日起，應立即停止該項違法行為，並處原告罰鍰新台幣五萬元。
    原告不服，提起訴願，遭決定駁回，遂提起本件行政訴訟。
二、兩造聲明：
  (一)原告聲明：1.訴願決定及原處分均應撤銷。
              2.訴訟費用由被告負擔。
  (二)被告聲明：1.駁回原告之訴。
              2.訴訟費用由原告負擔。
三、兩造之爭點：原告以被告違反公平交易法第二十一條第三項準用第一項之規定，
                乃依同法第四十一條前段規定，命原告自處分書送達之次日起，應
                立即停止該項違法行為，並處罰鍰新台幣五萬元，是否適法？
  (一)原告主張之理由：
      按原處分依據原告與簽訂之合約第三條第一項，認定原告將系爭廣告行銷委由
      佳澍科技處理，成立民法所稱「委任」關係，從而原告乃系爭廣告之廣告主，
      應對違法廣告負行政責任，惟處分書載明佳澍科技自述與其他三事業（即原告
      、中興銀行、萬泰銀行）聯名廣告，屬於異業策略聯盟，但此活動、產品及相
      關新聞稿、廣告（含系爭廣告）之規劃設計，皆由該公司主導負責，其他三家
      公司僅為配合此次活動之通路。關於廣告費部分，原告就此廣告並未給付任何
      費用。豈料被告並未斟酌原告與佳澍科技間實際關係僅為「策略聯盟、業務合
      作」，以及提出強而有力的實務判例來判斷委任關係存在與否，率爾認定原告
      為廣告主，無法令人苟同。
  (二)被告主張之理由：
    1.據被告調查所得事證，洵堪認定系爭廣告核已違反公平交易法第二十一條第三
      項準用第一項之規定：
      卷查原告與本案其他被處分人於八十九年四月十七日經濟日報共同具名刊登「
      任ｅ門」廣告，其內容載有「．．．馬上抱一台價值$120000的任ｅ門回家」
      等語，惟實際上系爭贈品之價值僅新台幣四萬三千元，系爭廣告內容足致一般
      或相關大眾誤認系爭贈品在市場交易上具有新台幣十二萬元之價值而與其交易
      ，核屬虛偽不實及引人錯誤之表示。又查系爭廣告上另載有「現在到金鼎證券
      、萬泰銀行或中興銀行開戶，立即擁有一台功能超炫的任ｅ門」等文字，並未
      說明任何附加條件，然據被告調查，系爭活動之詳細內容為「申請者必須有中
      興銀行或萬泰銀行帳戶，並至金鼎證券開立證券戶頭繳交一萬五千元保證金，
      三年內只要證券下單滿三千萬元，就可退費一萬五千元；或到亞藝影音三年租
      片滿七百片，即可退費一萬元」，按因事業為達促銷目的所提供之贈品、贈獎
      等活動，對於消費者往往具有極大吸引力，故包括該贈品、贈獎之優惠內容、
      期間、數量、方式等限制及其他負擔，均屬交易重要資訊，原告與本案其他被
      處分人未於系爭廣告中載明具有招徠交易效果之贈品取得條件，足致一般消費
      大眾誤以為僅須開立帳戶即可獲得贈品，核屬引人錯誤之表示。據上，原告與
      本案其他被處分人共同具名刊登「任ｅ門」廣告，不實聲稱其贈品價值及隱瞞
      重要交易限制條件，業已違反公平交易法第二十一條第三項準用第一項之規定
      ，合先陳明。
    2.原告以其與本案其他被處分人之關係為「策略聯盟、業務合作」及未支付系爭
      廣告費用等理由，辯稱其非系爭廣告之廣告主，核屬事後卸責之詞，洵無可採
      ：
      按原告與佳澍科技所簽訂之合約，關於合作廣告行銷部分，原告於合作契約中
      第三條第一項規定「於活動期間內提供推廣本專案之廣告費用，．．．本專案
      廣告之相關事項均應有甲方（即原告）之事前同意。」足見原告確將系爭專案
      之廣告行銷委由佳澍科技處理，且佳澍科技實際上亦已依約負責處理系爭專案
      廣告事務，就系爭專案廣告行銷部分，原告與佳澍科技間確具有委託關係之存
      在，有關此一事實業經九十一年一月十八日行政院台九十訴字第○九一○○七
      九五一七號訴願決定肯認在案，原告對於佳澍科技代為負責之各類廣告，應負
      有管理及監督責任，以避免造成消費大眾之錯誤認識及期待（參最高行政法院
      九十年度判字第四四四號判決意旨）。再者，本案原告與其他被處分人均同時
      於系爭廣告中具名，原告斷不能以其與佳澍科技間之內部關係，主張對系爭廣
      告中虛偽不實及引人錯誤之表示不負責任。至於原告訴稱其與本案其他被處分
      人間為異業策略聯盟乙事，因與原告及佳澍科技間有無委任關係無涉，不足採
      信。另有關原告訴稱其未支付系爭廣告費用，按因原告事後是否給付佳澍科技
      廣告費用，僅屬原告與佳澍科技間契約履行問題，一般大眾無法由系爭廣告中
      知悉，原告自不得據之脫免責任。
    理  由
一、按「事業不得在商品或其廣告上，或以其他使公眾得知之方法，對於商品之價格
    、數量、品質、內容、製造方法、製造日期、有效期限、使用方法、用途、原產
    地、製造者、製造地、加工者、加工地等，為虛偽不實或引人錯誤之表示或表徵
    。」、「前二項規定於事業之服務準用之。」、「公平交易委員會對於違反本法
    規定之事業，得限期命其停止、改正其行為或採取必要更正措施，並得處新臺幣
    五萬元以上二千五百萬元以下罰鍰；逾期仍不停止、改正其行為或未採取必要更
    正措施者，得繼續限期命其停止、改正其行為或採取必要更正措施，並按次連續
    處新臺幣十萬元以上五千萬元以下罰鍰，至停止、改正其行為或採取必要更正措
    施為止。」公平交易法第二十一條第一項、第三項及第四十一條分別定有明文。
二、本件被告依據檢舉調查結果，以原告與佳澍科技、中興銀行、萬泰銀行共同具名
    刊登「任ｅ門」廣告，不實聲稱其贈品價值及隱瞞重要交易限制條件，為虛偽不
    實及引人錯誤之表示，違反公平交易法第二十一條第三項準用第一項之規定，依
    同法第四十一條前段規定，命原告自處分書送達之次日起，應立即停止該項違法
    行為，並處原告罰鍰新台幣五萬元。原告不服，提起訴願，遭決定駁回等情，有
    被告九十年八月六日（九十）公處字第一○一號處分書、訴願決定書等附卷可稽
    ，且為兩造所不爭執，堪信為真實。
三、查本件原告與佳澍科技、中興銀行、萬泰銀行於八十九年四月十七日經濟日報共
    同具名刊登「任ｅ門」廣告，刊載：「．．．馬上抱一台價值$120000的任ｅ門
    回家」等語，依一般或相關大眾之認知，當指該贈品在市場交易上具有十二萬元
    之價值；但查系爭贈品之價值僅新台幣四萬三千元，足以使消費者陷於錯誤而與
    其交易，核屬虛偽不實及引人錯誤之表示，要無疑義。
四、次查系爭廣告上另載有「現在到金鼎證券、萬泰銀行或中興銀行開戶，立即擁有
    一台功能超炫的任ｅ門」等語，並未說明任何附加條件；然據被告調查，系爭活
    動之詳細內容為：「申請者必須有中興銀行或萬泰銀行帳戶，並至金鼎證券開立
    證券戶頭繳交一萬五千元保證金，三年內只要證券下單滿三千萬元，就可退費一
    萬五千元；或到亞藝影音三年租片滿七百片，即可退費一萬元，裝機時並須繳交
    裝機費二、五○○元」等情。按因事業為達促銷目的所提供之贈品、贈獎等活動
    ，對於消費者往往具有極大吸引力，故包括該贈品、贈獎之優惠內容、期間、數
    量、方式等限制及其他負擔，均屬交易重要資訊，足以影響消費者交易與否之決
    意，故事業就重要資訊事項於廣告上應具體、明確標示，詎原告與本案其他被處
    分人未於系爭廣告中充分載明具有招徠交易效果之贈品取得條件，足致一般消費
    大眾誤以為僅須開立帳戶即可獲得贈品，要屬引人錯誤之表示甚明。
五、原告主張系爭廣告係由佳澍科技主導，其與科澍科技間實際關係僅為「策略聯盟
    、業務合作」及未支付系爭廣告費用，其非系爭廣告之廣告主云云；但查(一)依原
    告與佳澍科技所簽訂之合約書，關於合作廣告行銷部分，其第三條第一項約定「
    於活動期間內提供推廣本專案之廣告費用，．．．本專案廣告之相關事項均應有
    甲方（即原告）之事前同意。」足見原告確將系爭廣告之行銷委由佳澍科技處理
    ，且佳澍科技實際上亦已依約負責處理系爭廣告事務，就系爭專案廣告行銷部分
    ，原告與佳澍科技間確具有委託關係之存在，至臻明確。(二)原告既同時具名於系
    爭廣告上，自無主張其與佳澍科技之間所為「事前同意」之約定，僅屬內部責任
    歸屬之理。(三)原告因系爭廣告而可加強吸收證券開戶業務，增加客戶與其交易之
    功能，受有利益，原告難辭其為共同廣告主之身分至明。從而，原告基於委任人
    之關係，自應對於佳澍科技代為負責之系爭廣告，負有管理及監督責任，以避免
    造成消費大眾之錯誤認識及期待（最高行政法院九十年度判字第四四四號判決參
    照）。(四)原告與佳澍科技所簽訂合約，既已約定廣告之相關事項均應有原告之事
    前同意，則原告與佳澍科技之間已成立委託關係，已如前述，要無因系爭廣告費
    用是否由原告負擔，而阻卻其共負廣告主責任之餘地。原告上開主張，洵不足採
    。
六、綜合上述，原告既委由佳澍科技為系爭廣告之行銷，且共同具名於系爭之虛偽不
    實、引人錯誤表示之廣告上，自應同負廣告主之責任，毋庸置疑，被告因依公平
    交易法第二十一條第三項、第一項及第四十一條規定，處分原告應自處分書送達
    次日起，立即停止該項違法行為，且裁處原告五萬元罰鍰，並無不合，訴願決定
    予以維持，亦無違誤，原告仍執前詞，聲請撤銷，為無理由，應予駁回。
據上論結，本件原告之訴為無理由，爰依行政訴訟法第九十八條第三項前段，判決如
主文。
中      華      民      國    九十二    年      五      月    二十二    日
                 臺 北 高 等 行 政 法 院   第 六 庭
                             審 判 長 法  官   林 樹 埔
                                      法  官   曹 瑞 卿
                                      法  官   闕 銘 富
右為正本係照原本作成。
如不服本判決，應於送達後二十日內，向本院提出上訴狀並表明上訴理由，如於本判
決宣示後送達前提起上訴者，應於判決送達後二十日內補提上訴理由書（須按他造人
數附繕本）。
中      華      民      國    九十二    年      五      月    二十六    日
                                      書記官   吳 芳 靜


司法院資訊處製作；財團法人民間司法改革基金會備份。
